臺灣高等法院刑事判決　　　　　　　　　　　　　　九十一年度上訴字第八一一號
　　上　訴　人
　　即　被　告　乙○○
　　指定辯護人　本院甲○
右上訴人因殺人未遂案件，不服臺灣板橋地方法院九十年度訴字第一五八九號，中華
民國九十一年二月六日第一審判決（起訴案號：臺灣板橋地方法院檢察署九十年度偵
字第一三五五一號）提起上訴，本院判決如左：
    主  文
原判決撤銷。
乙○○殺人未遂，處有期徒刑伍年陸月。扣案之水果刀壹把沒收。
    事  實
一、乙○○與丙○○係夫妻關係，為家庭之成員，惟二人感情素來不睦，並商議委請
    律師辦理離婚手續。民國九十年八月十一日晚間，丙○○自外攜帶晚餐返回其位
    於臺北縣永和市○○路一六三號三樓住處，交予乙○○食用，惟乙○○向丙○○
    抱怨食物不佳，丙○○即回稱若不吃就留給狗吃，致乙○○心生不滿，並憶及其
    懷疑丙○○有外遇乙事，二人因而發生爭執，丙○○並稱要提前辦理離婚，隨即
    與律師聯繫，要求乙○○立即去找律師處理離婚事宜，乙○○因此怒而頓萌殺人
    之故意，於同日二十一時三十分許，趁二人臨出門之際，乙○○先走至住處大門
    前，將大門反鎖，順手拿出預先購得藏置於鞋櫃內長約二十八點五公分（刀鋒約
    長十六公分、刀柄約長十二點五公分）、刀鋒銳利之水果刀一把，並轉身以左手
    捉住走於其身後之丙○○之左肩，隨即以右手持該水果刀猛刺入丙○○之左前胸
    部，丙○○不及防衛而遭乙○○刺及，見狀乃要求乙○○有事好好談，未料乙○
    ○猶未罷手，將該刀拔出，又持刀接續刺入其左背部至左臂外側、左肩部、左後
    背部至左胸側部等處，並劃傷其左乳下方後，雙方一陣拉扯之際，丙○○之右手
    拇指及左手虎口即遭該刀劃傷，乙○○仍不罷手，再持刀刺入丙○○之左大腿，
    致丙○○受有：左前胸橫跨左乳內側約十五公分，深及胸大肌及肋軟骨、胸骨
    交界處「第四左側」，左乳下方約三公分至皮下層，左臂外側延至左背上側
    約十公分深及肌肉層，左肩部一處約四公分深及肌肉層，左後背延至左胸側
    部約十五公分深及肌內層，左側大腿前側約八公分致肌四頭肌裂傷，右手拇
    指基部約三公分至皮下層，左手虎口處約二公分至皮下層等切割傷之嚴重傷勢
    ，乙○○旋即要求丙○○進入臥室躺在床上，並揚言稱要將其心臟挖出，丙○○
    因畏懼再遭受不測，遂依言進入臥室躺在地上，並向乙○○解釋未曾做出對不起
    其之事，乙○○聞言，始出於己意未再刺殺丙○○而中止其殺人之決意，並表示
    要自殺，而手持上開水果刀劃傷自己腹部及左右大腿，丙○○為免發生意外，猶
    出言勸阻，乙○○聞言表示要將丙○○送醫救治，即起身將電話拿給丙○○，由
    丙○○自行撥打電話叫救護車報警，嗣救護人員抵達之際，乙○○亦起身開門，
    協助將丙○○送醫急救，始倖免於難。嗣為警在現場扣得乙○○所有供行兇使用
    之水果刀一把。
二、案經丙○○訴由臺北縣警察局永和分局報告臺灣板橋地方法院檢察署檢察官偵查
    起訴。
    理  由
一、訊據上訴人即被告乙○○固坦當時與被害人趙惠娟發生衝突，被害人因而受有如
    事實欄所載之傷勢，惟否認有何殺害被害人丙○○之犯行，辯稱：是丙○○拿水
    果刀要刺伊，伊在搶水果刀時，因二人拉扯間不慎以水果刀劃傷被害人，伊沒有
    說要挖丙○○的心臟，扣案之水果刀也不是伊買的云云。
二、惟查：
（一）被告乙○○於右揭時地，何以與被害人丙○○發生爭執，被告於衝突中係如何
      手持扣案之水果刀，刺殺被害人丙○○等細節，業據被告於警訊時供稱：因我
      發現我妻子（丙○○）經常利用我不在家時，到外面亂搞男女關係，所以當我
      回家時，就和太太發生口角，把整件事拿出來講，講到一時氣憤，就與妻子發
      生扭打，當見到鞋櫃上有一把水果刀，就順手拿起殺傷我太太，所用凶器為水
      果刀等語，又稱：我以水果刀插傷我太太左前胸，及劃傷其左大腿等語綦詳（
      見偵查卷第五頁反面），核與被害人迭於警訊、偵審中指稱：我帶自助餐回來
      給被告吃，他告訴我說這頓飯不好吃，我說不好吃給狗吃，因我們星期天要辦
      離婚手續，我說這樣不如現在就去，他先把鐵門反鎖，把木門關上，他直接就
      把水果刀拿起來然後他的左手抓住我的左肩，就拿刀往我的左胸部刺下去，他
      把刀抽出來，血就當場噴出來，我希望他好好談，他又拿刀刺我的左肩，我喊
      救命，他又刺我：：左臂部及左大腿全部集中在左邊，我跟他搶刀子，他叫我
      到房間去，我說不要這樣子，他要我躺在地上，並說要把我心臟挖出來等情節
      大致相符（見偵查卷第二十七頁反面、二十八、三十一頁反面，原審卷第二十
      七、一二一、一二二頁，本院卷第二十六、二十七、四十四、四十五頁），復
      有兇案現場照片八幀在卷足憑（見原審卷第二十至二十三頁），及於現場扣得
      沾有血跡之水果刀一把扣案足資佐證。而被害人被殺後，計受有左前胸橫跨
      左乳內側約十五公分，深及胸大肌及肋軟骨、胸骨交界處「第四左側」，左
      乳下方約三公分至皮下層，左臂外側延至左背上側約十公分深及肌肉層，
      左肩部一處約四公分深及肌肉層，左後背延至左胸側部約十五公分深及肌內
      層，左側大腿前側約八公分致肌四頭肌裂傷，右手拇指基部約三公分至皮
      下層，左手虎口處約二公分至皮下層等切割傷之事實，亦有三軍總醫院九十
      年十一月二十九日善利字第九○一六七四五號函在卷可證（見原審卷第七十九
      頁至八十頁），被告於警訊中所為此部分之自白核與積極事證相符，應堪採信
      。
（二）被告雖於偵審中否認前揭警訊筆錄之真實性，辯稱：未向警察承認有殺害丙○
      ○，是說在搶刀子時，不小心用水果刀劃傷丙○○的左大腿，伊僅承認傷害云
      云（見偵查卷第十五頁反面，原審卷第六十一頁，本院卷第二十八頁），然查
      ，被告於偵查中經檢察官訊以：九十年八月十一日晚上九點半為何拿刀刺丙○
      ○？被告卻答稱：九十年八月五日係我生日，晚上我打電話到他店裡，要他帶
      晚餐給我吃，他就說「我帶給狗吃也不給你吃」，後來他帶回飯、雞腿、排骨
      放在鞋櫃上，我要去拿來吃，他就搶過去，袋內有水果刀，他不小心劃傷自己
      的胸部云云，經檢察官再質以九十年八月十一日發生何事？被告答稱：我不曉
      得，我沒有回家，並稱其腿上的傷是於九十年八月五日被水果刀劃傷，當時丙
      ○○被水果刀劃傷，他很生氣，就拿水果刀劃我腿部及肚子云云，然本件事發
      之日乃係九十年八月十一日，並非同月五日被告之生日，被告上開所辯顯與事
      實不符，且參以被害人當日所受傷勢如此嚴重，何以能有力氣持刀劃向被告？
      實難以置信。又佐以就被告前開警訊筆錄製作之過程，業經證人林達佑即臺北
      縣警察局永和分局永和派出所員警於原審結證稱：印象中帶被告回家後，問被
      告如何發生，他說他有拿水果刀殺他太太，也有描述當天發生過程。．．在早
      上八點時（即九十年八月十二日）製作被告筆錄時，被告都清楚我在問的問題
      。在醫院時醫生有跟被告說被害人的傷口有多深，所以在製作筆錄時，被告就
      回答被害人傷勢有四公分，當初也有問他太太的傷勢在何處，被告回答是在左
      前胸、左大腿。（訊問完畢後）有讓被告看過筆錄，所以被告應該知道筆錄內
      容等語明確（見原審卷第五十九至六十一頁），是被告於警訊時意識清晰，所
      供承其持水果刀刺殺被害人左前胸及左大腿之自白，足認係出於任意性至明，
      且上開自白亦查有前揭積極事證足以佐證，而與事實相符，應堪採信。被告嗣
      後翻異，否認警訊筆錄之真實性，核與前揭積極事證不符，顯係事後飾卸之詞
      ，自不足取。
（三）被告雖又辯稱沒有殺人的犯意，僅係傷害，是被害人拿刀子，雙方互相爭奪刀
      子才傷到被害人云云，惟觀之被害人上開傷勢，除正面之左胸、左上臂、左大
      腿之切割傷外，其左後背延至左胸側部有長約十五公分之傷口，並深及肌肉層
      ，而左臂外側延至左背上側亦有長約十公分深及肌肉層之傷害，衡諸常情，苟
      如被告前開所辯係與被害人爭奪水果刀之際不慎劃傷云云，然於二人正面奪刀
      之情形下，如何能造成被害人背部多處又深且長達十公分或十五公分之傷口？
      是其所辯被害人之傷係奪刀時不慎劃傷云云，顯與常情不符，不足為信。次查
      ，被告持以行兇之水果刀之刀柄手把部分長約十二點五公分，不鏽鋼刀身長約
      十六公分，總長約達二十八點五公分，刀身修長，刀鋒銳利，確能刺穿人體皮
      肉層，且其刀身、刀刃部分仍留有血跡等情，亦有該把水果刀扣案可證，並經
      原審勘驗屬實，製有勘驗筆錄及扣案水果刀之影本一紙存卷可按（見原審卷第
      七十一至七十三頁），而人體之左胸腔內有心臟、動脈及肺部等重要臟器，其
      中心臟更為人體重要器官，若遭利器刺傷，足以導致大量出血而致人死亡之事
      實，為一般人所得認識，被告係年近六十餘歲正常之成年人，實難諉為不知。
      而被告卻手持該把鋒利水果刀第一刀即朝被害人之左胸部猛刺一刀，致被害人
      左前胸橫跨左乳內側長約十五公分，且深及胸大肌及肋軟骨、胸骨交界處「第
      四左側」，猶不罷手，再持刀刺往被害人之左背部、左肩部，並劃傷其左乳下
      方後，又接續刺向其左大腿等處，致被害人受有上開如事實欄所載之嚴重傷害
      ，且被害人於偵審中亦一再強調被告第一刀即刺向其左胸部要害（見偵查卷第
      三十一頁反面，原審卷第二十七頁，本院卷第四十六頁），衡諸被告若無殺害
  丙○○之犯意，怎可能於第一刀即朝被害人之要害左胸腔刺入，且下刀之際用
      力之猛，深及被害人之胸大肌及肋軟骨、胸骨交界處「第四左側」處？且於第
      一刀拔刀之後，猶不罷手，再朝被害人之左背部、左肩部猛刺，力道之鉅亦使
      刀傷深達肌肉層，並劃傷被害人之左乳下方約三公分達皮下層，仍接續持刀刺
      向被害人之左大腿，刀傷長八公分致肌四頭肌裂傷？足見被告用力至猛，殺意
      至堅。而被害人確因上開傷害而大量出血，致血壓偏低，紅血球及血紅素亦偏
      低，有潛在因失血造成休克之危險（參原審第七十九頁至八十頁所附之前揭三
      軍總醫院函），由此客觀情狀判斷，堪認被告係基於殺害丙○○之故意，而持
      刀猛刺其要害，其有殺人之故意昭然若揭，而非僅基於普通傷害之犯意為之，
      所辯無殺人犯意，核屬事後圖減刑責之詞，不足為信。至被告又辯稱當日其服
      用六十顆安眠藥，已經昏迷不醒云云（見本院卷第四十一頁），但查，被告當
      時果已昏迷不醒，如何可能持刀殺人？且被告亦自承於救護車抵達之際，尚起
      身開門讓救護人員進入（見原審卷第一一八頁），並據證人即事發當日製作警
      訊筆錄之員警林達佑於原審結證稱：到達醫院後被告情緒不穩定，翌日早上八
      點製作被告筆錄時，被告精神狀態，有比在醫院時好等語明確（見原審卷第六
      十頁），足見被告辯稱當日服用安眠藥而昏迷不醒云云，核與上開事證不符，
      顯係飾卸之詞，亦不足採。
（四）綜上所述，被告犯罪事證明確，犯行堪以認定，應予依法論科。
三、查被告與被害人係夫妻，為家庭之成員，業據被告及被害人自承在卷（見偵卷第
    十六頁）。被告於右揭時地，基於殺人之故意，持水果刀接續刺殺被害人左胸部
    、左背部、左肩部，並劃傷其左乳房下方，再刺殺其左大腿等處，被害人經送醫
    救治幸未致死，核其所為，係犯刑法第二百七十一條第二項、第一項殺人未遂罪
    。又被告著手於殺人行為之構成要件之實行，於未致被害人死亡之結果時，出於
    己意而中止殺人之行為，並幫助被害人就醫等情，業經被害人於原審審理時陳稱
    ：被告殺我後，叫我去房間，我就進去房間，他說要把我的心挖出來看看，我說
    並沒有做對不起他的事情，他說他既然殺了我，他要自殺，就拿刀刺自己的肚子
    ，但是被告一直下不了手，我還勸他不要自殺，後來．．．我就打一一九報案後
    救護車就來了，當時我很清醒，我叫他把門打開，他就聽我的話就去開門，後來
    就一起送醫院等語（見原審卷第二十七頁），又於本院調查時陳稱：後來他叫我
    去房間，他要我躺下要把我的心挖出來，他說我對不起他，我說沒有，他說既然
    要殺我，他也要自殺，我勸他不要，後來他就說打電話，他拿電話給我，我自己
    就撥一一九，救護車才來語（見本院卷第二十七、四十四、四十五頁），堪認被
    告於上開住處客廳殺害被害人，使其負傷，其後復要求被害人進入房間，待二人
    進入房間後，於被害人無招架抵抗能力之狀況下，被告本可輕易達成殺害被害人
    之目的，並未繼續殺害被害人，並拿電話供被害人撥打電話報警救護，於救護人
    員前來時，亦起身開門使之得以進入現場，將被害人送醫急救，使死亡結果不致
    發生，顯見被告主觀上，在無任何通常障礙事由介入之情況下，出於己意自行中
    止殺人之犯意並防止結果之發生，屬中止未遂之情形，爰依刑法第二十七條中止
    犯之規定，減輕其刑。
四、原審因認被告罪證明確，予以論罪科刑，固非無見，惟查：原判決認被告先持刀
    刺被害人之左前胸後，又繼續以刀刺入被害人之左肩、「左前胸」、左背部及左
    大腿等處，惟據被害人供稱：「被告第一刀是刺我左前胸，至於左乳下方是被刺
    還是劃傷我不清楚」等語（見本院卷第四十七頁），而依前開三軍總醫院函復被
    害人傷勢觀之（見原審卷第七十九頁），被害人左前胸、左臂外側至左背上、左
    背部、左後背之傷均深達肌肉層，足證上開傷勢係遭被告持刀刺入所造成，然被
    害人左乳下方傷勢，僅長約三公分而至皮下層，與被害人右手拇指基部及左手虎
    口，係因與被告拉扯之際，遭被告持刀劃傷至皮下層之情形相同，堪認被害人位
    於左乳下方之傷，應係遭被告持刀劃傷，而非刺入所造成，原審認被告持刀刺入
    被害人左胸部後，又繼續持刀刺入被害人左前胸部，所為認定，已與事實不符，
    且被害人遭殺傷後，各受傷部位、傷勢之長度及深度等情形，係憑以認定被告有
    殺人故意之依據之一，然原判決未於事實欄詳加記載，亦有未洽。上訴人即被告
    上訴意旨否認犯罪，指摘原判決不當，固無理由，然原判決既有上開可議之處，
    即屬無可維持，自應由本院將原判決撤銷改判。爰審酌被告與被害人係夫妻關係
    ，僅因懷疑被害人與他人有染，即不念夫妻之情，痛下殺手，手持尖銳之水果刀
    刺殺被害人多處，事後出於己意中止犯行，被害人所受傷勢，犯罪後猶飾詞卸責
    、毫無悔意，及其生活狀況、品行、智識程度等一切情狀，量處如主文所示之刑
    。又扣案之水果刀一把，係被告持以殺害被害人所用之物，雖被告否認為其所有
    ，於警訊中辯稱：與妻子發生扭打時，見鞋櫃上有一水果刀，就順手拿起殺傷太
    太云云，惟衡諸經驗法則，鞋櫃並非一般家庭放置水果刀之處所，被告所辯顯與
    常情有悖，應非事實，而被害人於警訊及偵審中均一致陳明：被告於案發約十天
    前，買了該把水果刀回家，曾拿給伊觀看，並揚言要拿來挖伊之心肝等語明確（
    見偵查卷第二十七頁反面，原審卷第二十八、一二一頁，本院卷第二十七、二十
    九頁），佐以被告亦自承確有買水果刀，僅否認非扣案之刀（見本院卷第二十八
    頁），則該水果刀應係被告所購買，為其所有無誤，是該水果刀既為被告所有供
    本件犯罪所用之物，爰依刑法第三十八條第一項第二款宣告沒收。
據上論斷，應依刑事訴訟法第三百六十九條第一項前段、第三百六十四條、第二百九
十九條第一項前段，刑法第二百七十一條第二項、第一項、第二十七條、第三十八條
第一項第二款，判決如主文。
本案經檢察官張秋雲到庭執行職務。
中      華      民      國    九十一    年      五      月      七      日
                  臺灣高等法院刑事第四庭
                                  審判長法  官  蔡  永  昌
                                        法  官  周  煙  平
                                        法  官  徐  昌  錦
右正本證明與原本無異。
如不服本判決應於收受送達後十日內向本院提出上訴書狀，其未敘述上訴之理由者並
得於提起上訴後十日內向本院補提理由書（均須按他造當事人之人數附繕本）。
                                        書記官  吳  金  來
中      華      民      國    九十一    年      五      月      十      日
附錄本判決論罪科刑法條：
刑法第二百七十一條
殺人者，處死刑、無期徒刑或十年以上有期徒刑。
前項之未遂犯罰之。
預備犯第一項之罪者，處二年以下有期徒刑。
